【裁判字號】    92,上易,312
【裁判日期】    921105
【裁判案由】    履行契約
【裁判全文】
臺灣高等法院臺中分院民事判決  九十二年度上易字第三一二號
      上  訴  人  環瑋醫療廢棄物處理股份有限公司
                              .
      法定代理人  甲○○
      訴訟代理人  丙○○
      法定代理人  乙○○
右當事人間請求履行契約事件，上訴人對於民國九十二年五月二十七日臺灣臺中地方
法院九十一年度訴字第一三０一號第一審判決提起上訴，經本院於九十二年十月二十
二日言詞辯論終結，判決如下：
      主      文
上訴駁回。
第二審訴訟費用由上訴人負擔。
      事實及理由
甲、聲明：
一、上訴人方面：
    （一）、原判決廢棄。
    （二）、前項廢棄部分，請求判決駁回被上訴人在第一審之訴及假執行之聲請。
    （三）、第一、二審訴訟費用由被上訴人負擔。
二、被上訴人方面：
    （一）、上訴駁回。
    （二）、上訴費用由上訴人負擔。
乙、得心證之理由：
一、本件被上訴人主張：
    （一）、兩造於民國九十年二月十三日簽立醫療廢棄物處理委託契約書（以下簡
            稱系爭契約），由上訴人為被上訴人處理自各醫療院（診）所清運之感
            染性事業廢棄物，有效期限自九十年四月一日起至九十一年六月一日止
            ，被上訴人並於簽約時交付上訴人履約保證金新臺幣（下同）九十萬元
            ，兩造約定於契約期滿時，若不再續約，由上訴人無息將該筆履約保證
            金九十萬元歸還被上訴人，惟上訴人於九十年九月二十四日突以拒絕為
            被上訴人處理廢棄物為由，要求調整處理費用，被上訴人迫於無法臨時
            另覓處理機構，不得已於九十年十月十七日乃與上訴人另行達成醫療廢
            棄物清除處理付款協議書，並須於九十年十月底前，交付九十年十一月
            五日起至九十一年六月五日止，每月一百八十二萬元，合計一千四百五
            十六萬元之預付款支票於上訴人。
    （二）、被上訴人於前項付款協議書後，隨即發覺上訴人從事操作處理廢棄物之
            許可執照，將於九十年十二月三十一日屆期，尚未取得九十一年一月一
            日以後之操作許可，上訴人若於九十一年一月一日起，如未獲得操作許
            可證，即不得從事清除處理廢棄物事業，將使被上訴人陷於無法依約履
            行向全國各地區醫療院所簽立之「感染性醫療廢棄物委託清理契約書」
            ，被上訴人預付九十一年一月一日以後每月一百八十二萬元之款項，將
            失其依據而無意義，幾經協商無效，乃於九十年十月二十四日函請上訴
            人須於九十年十月三十一日前開立「進廠證明及提供操作許可證」後，
            被上訴人始願於九十年十月三十一日前依該約定支付預付款。上訴人迄
            九十年十月三十一日以前，仍無法提出於九十一年一月一日以後之操作
            許可證及交付使被上訴人取得九十一年一月一日能進廠處理之證明，被
            上訴人就上訴人無法處理委託契約之內容，自無庸續行預付款，惟上訴
            人竟於九十年十一月二日起，擅自拒絕處理被上訴人收集之廢棄物，兩
            造乃於九十年十一月八日另行協議成立備忘錄，依備忘錄第二、三、四
            條分別約定：「甲（即上訴人）、乙（即被上訴人）雙方之契約期限以
            現甲方之操作許可證期限至中華民國九十年十二月三十一日止，乙方應
            於十一月九日開立票期分別為十二月五日及九十一年一月五日金額各為
            新台幣１８２萬元之支票兩張，以為甲方月、月之處理費預付款、
            １０月之處理費待甲、乙雙方會計對帳確認後，以即期支票給付」、「至
            於九十一年元月後之合約履行或終止問題，擇日再議，而履約保證金則
            於終止合約後甲方應無條件退還予乙方」、「乙方得於九十年十一月九
            日開始清運廢棄物至甲方處理廠」，此有備忘錄影本一份可稽。
    （三）、前揭雙方合意後，上訴人亦於九十年十一月九日函由南投縣環保局及相
            關縣市環保局及各醫事公會明示九十年十二月三十一日終止合約，兩造
            委託契約書，既於九十年十二月三十一日終止，上訴人自應將履約保證
            金返還被上訴人，惟上訴人竟屢次拒絕返還履約保證金，爰依系爭契約
            及備忘錄之約定，請求上訴人應返還前揭履約保證金及法定遲延利息。
    （四）、對上訴人抗辯所為之陳述：
            (一)系爭契約之有效期限：
              關於系爭契約有無終止之情事：
                (1)九十年九月二十四日，上訴人要求提高處理價格，否則解除契約
                  ，此有上訴人九十年九月二十四日函文可據，上訴人既以解除契
                  約為要脅，豈無終止之意思？
                (2)九十年十一月二日，上訴人除正式告知被上訴人自即日起停止進
                  廠廢棄物並撤銷開立之進廠同意書，隨又於九十年十一月五日函
                  文環保署中區督察大隊及台中縣（市）、彰化縣各醫療公會（中
                  、西、牙醫）及環保局，以「處理費難以支付營運成本．．．調
                  整計價方式」為理由，片面解除委託處理契約，上訴人既已解除
                  契約，其效力即使全部契約不存在，而非僅終止該契約而已。
                (3)兩造於九十年十一月八日簽立備忘錄後，上訴人於九十年十一月
                  九日即函知中區督察大隊台中縣（市）、彰化縣環保局及所屬中
                  、西、牙醫各醫師公會，告知「履約期限同意恢復其進廠至九十
                  年十二月三十一日止」，已明示系爭契約至九十年十二月三十一
                  日終止。
                (4)依九十年十一月八日備忘錄，已明示「雙方之契約期限以甲方之
                  操作許可證期限至中華民國九十年十二月三十一日止．．．」，
                  文義極為明確，係於九十年十二月三十一日終止。
                (5)以上由上訴人所出具之各函文，可見系爭契約早由上訴人明示至
                  九十年十二月三十一日為終止期限，而無任何疑義。
              九十年十二月二十一日下午二時，在台中市○○○路晶華酒店，由
                上訴人法定代理人甲○○及其岳父洪森吉與被上訴人公司總經理張
                吉男協議時，被上訴人已明白告知無法另行協議而於九十年十二月
                三十一日終止，上訴人抗辯本件「未擇日再議」而未終止，全屬混
                淆事實。
              被上訴人九十一年一月二十一日函知上訴人退還本件保證金，惟上
                訴人迄無任何表示，九十一年二月二十二日下午二時在台中市全國
                大飯店咖啡廳，由甲○○、洪森吉、乙○○、張吉男要求退還本件
                保證金，上訴人仍不予置理。上訴人就此事實，自始均無爭執，竟
                又主張「合約終止問題，尚未有擇日再議，則合約當然不終止」，
                顯有就已經協議不成明知之事實，故為不實抗辯。
              上訴人於九十年十二月三十一日前，均未通知被上訴人何時取得操
                作許可證，更未交付許可進場證明文件，上訴人依系爭契約第九條
                第一項後段就有效期限明確載明「．．．若甲方操作許可證有效期
                間不足前述期限時，依許可證有效期間為準」，本乎此，上訴人許
                可證期限，既於九十年十二月三十一日屆滿，則雙方有效期限即依
                此日為有效之終止期限甚明。
              被上訴人於九十年十月二十四日以祥字第一０四號明確催告上訴人
                「應於九十年十月三十一日前交付九十一年一月一日以後許可處理
                執照及許可被上訴人進廠同意書，以憑被上訴人得以聲請清除許可
                證，苟未能於期限內開立，則上述合約於九十一年一月一日終止．
                ．．」，文義極為明確。
              再依上訴人九十年二月十三日交付被上訴人同意清運公司廢棄物進
                場同意書第三條列明「甲方同意乙方自九十年二月十七日至九十年
                十二月三十一日止為期十點五個月，持甲方核發之進場許可證進場
                處理感染性醫療廢棄物」，足見上訴人如無法開具進場處理許可證
                明給被上訴人，則無法續行契約。
            (二)被上訴人每月應繳處理費之計費標準：
              關於上訴人抗辯被上訴人積欠其三百三十一萬六千九百二十五元，且
              主張抵銷之答辯，茲說明如下：
              兩造九十年十一月八日簽訂系爭備忘錄，依系爭備忘錄第一條開宗
                明文「處理費用應依原方式以當月實際量計算處理費用」，所謂原
                方式，亦即先前皆以實際處理量為計算，雙方先前均未依保證量單
                價計算，且被上訴人依該備忘錄付款，上訴人亦依該備忘錄收款，
                此為不爭之事實。
              依備忘錄第一項已明定被上訴人先預付處理費用，於事後進廠處理
                後，以進廠實際處理量計算費用，由上訴人核算後，扣除處理費費
                用，將餘款退還被上訴人，此項事實，業據於原審審理時陳明在卷
                ，上訴人之複代理人亦自認屬實，苟無另為約定承諾，何來退還之
                理﹖上訴人再行否認已自認之事實，顯無可取。
              九十年十一月八日簽訂備忘錄時，因九十年九月份被上訴人尚有應
                退款二十七萬四千二百十六元，而十月份應付處理費為一百五十四
                萬五千七百十四元，故被上訴人補付一百三十一萬零八百八十八元
                ，雙方已無任何負欠。
              上訴人於九十年十二月六日將被上訴人所預付之九十年十一月份款
                項，扣除應付費用，將預付餘額四十九萬二千八百七十三元匯還被
                上訴人，又於九十一年一月九日退還被上訴人九十年十二月份之餘
                款四十一萬八千二百九十四元，此有上訴人匯入被上訴人帳戶之銀
                行帳戶明細二份可知，苟被上訴人有所積欠，上訴人何以會將款匯
                還？
              被上訴人完全依照上訴人九十年六月至同年十二月份之請款單付款
                ，此有支付明細一份及請款單影本七份可證，足見被上訴人並未積
                欠任何處理費用，上訴人抗辯被上訴人積欠其款項，全屬捏造無稽
                之言。
              被上訴人九十年五、六、七月之十五日，每月開具預付六、七、八
                月處理費（八、九月份如有剩餘可扣除），九十年十一月八日簽備
                忘錄時，結清十月前之處理費，九十年十一、十二月之五日各開具
                一百八十二萬元交付上訴人，上訴人亦於當月結算，退還處理費，
                上訴人退回被上訴人所預付之處理費用，足見被上訴人並無積欠任
                何款項甚明，上訴人主張以被上訴人積欠之處理費抵銷，尤無所據
                。
              被上訴人既依最低保證量計算均值每公斤四十三點五元，而預付每
                月一百八十二萬元之處理費用，苟被上訴人有違約，而應負責未達
                該保證量時，則上訴人應即可收取每月一百八十二萬元之處理費用
                ，而無須退還任何款項，惟上訴人係以每公斤四十五元計算後（而
                非依約定之四十三點五元計算），始退還多餘款項，既係將保證最
                低處理量之金額，扣除實際處理量可得之金額後，予以退還，足見
                兩造自始之處理費計算方式，已無依最低處理量限制之適用。
              又上訴人向代收銀行自行取回其代收支票，此由「領回」、「退還
                」之字義甚明，上訴人就此明確文義，強詞辯稱「退票」，何來之
                由？苟係退票，何不提出退票理由單？
            (三)被上訴人並無違約將系爭契約業務交第三人經營：
              兩造立約後，仍須依環保法令，取得許可執照，始得進行履約內容
                ，並非立約後，被上訴人即可交付上訴人，或上訴人即可進行處理
                ：
                (1)九十年二月十三日兩造立約後，上訴人雖於九十年二月十三日開
                  立進場同意書，惟依第二條約定仍須上訴人「經環保機關核備並
                  領有甲級廢棄物清除許可證證明文件」始得進場。
                (2)被上訴人於九十年五月十五日取得許可證後，兩造始陸續與各醫
                  療院（診）所簽約，自九十年六月一日起開始收集廢棄物交付上
                  訴人處理，此三方契約，除三方留存外，各應送交各當地主管機
                  關核備，此要件完備後，始正式進行。此三方簽約共達三百七十
                  六件，茲提出其中一份影本為憑，故被上訴人何來自九十年四月
                  一日即開始違約。
                (3)被上訴人完成收集勞務契約後，開始收集，始有上訴人交付處理
                  之問題。在申請許可收集及交付過程中，不得隨意變更，從勞務
                  收集之廢棄物至交付處理階段，皆按日或按月以報表接受管制，
                  否則即涉及犯罪行為。
              被上訴人並無違約將系爭契約業務交第三人嘉德技術開發股份有限
                公司（以下簡稱嘉德公司）處理：
                (1)被上訴人依據嘉德公司進場同意書，須檢具收取各醫療院診所之
                  合約，向台中市環保局申請審核，審核前台中市環保局依法函請
                  相關營業地區主管機關之審核許可，故台北縣、新竹市環保局之
                  各項函文，皆係正本函覆台中市環保局，並非證明九十年十二月
                  三十一日被上訴人有進廠處理之事實，上訴人執此無關之函文置
                  辯，尤無可取。
                (2)且更非因九十年九月二十六日嘉德公司之進場同意書，被上訴人
                  即可立即將收取之廢棄物交由嘉德公司處理，上訴人未舉證證明
                  九十年六月之後、九十年十二月三十一日以前之期間，被上訴人
                  於何時？何地？將多少量廢棄物交由上訴人以外之任何處理廠處
                  理？
                (3)被上訴人係自九十一年一月一日起，始將廢棄物交嘉德公司處理
                  ，有被上訴人與嘉德公司所簽訂之處理契約書可證，被上訴人並
                  無違約。
              被上訴人並無違約將系爭契約業務交第三人行政院國軍退除役官兵
                輔導委員會台中榮民總醫院（以下簡稱台中榮民總醫院）及行政院
                衛生署彰化醫院（以下簡稱彰化醫院）處理：
                (1)依台中榮民總醫院及彰化醫院之函文，係依據環保法令，為因應
                  處理廠無法處理時之緊急應變措施，而於申請時所應提出代為處
                  理之應變措施，此種環保法令所規定，於申請時所備應變之同意
                  函文，豈能誣指為被上訴人違約之依據？此由九十年八月及九月
                  間之函文日期可知，尤與本件無關，實不明瞭函文規定內容之意
                  義。
                (2)再者，彰化醫院與彰化醫師公會合約，係由行政院衛生署核備緊
                  急應變處理之措施，被上訴人與彰化醫師公會簽約，更係依該緊
                  急應變措施且須經彰化縣環保局核可辦理。此項車輛租賃及代操
                  作合約，業經主管機關核准，上訴人抗辯沒有代勞（操作）或不
                  代勞問題，或無「緊急應變」之事實，即無可信；且被上訴人於
                  八十九年九月二十一日與彰化醫師公會即簽立合約，經環保局核
                  可後，自應依約定履行，此為上訴人所明知，不得違法交其處理
                  ，更不能違約，況當時兩造並無任何約定，上訴人亦未取得處理
                  許可證（九十年二月始取得），上訴人顯係混淆抗辯。
                (3)上訴人自認須經與第三人立約生效後，始得交付處理，兩造就彰
                  化醫師公會會員所生產之廢棄物，於九十年五月三十一日以前，
                  被上訴人並未與上訴人立約交付由上訴人處理，被上訴人無任何
                  權限變更，否則涉嫌違反環保法令之犯罪行為。
二、上訴人對於被上訴人主張兩造於九十年二月十三日簽立系爭契約，約定由上訴人
    為被上訴人處理自各醫療院（診）所清運之感染性事業廢棄物，有效期限自九十
    年四月一日起至九十一年六月一日止，被上訴人並於簽約時交付上訴人履約保證
    金九十萬元，兩造約定於契約期滿時，若不再續約，由上訴人無息將該筆履約保
    證金九十萬元歸還被上訴人；兩造復於九十年十一月八日，再簽立系爭備忘錄，
    約定：「1.甲方對乙方的處理費用應依原方式以當月實際處理量計算處理費用，
    預付之處理費用扣除應付之處理費用後之餘額於支票兌現日匯回乙方。2.甲、乙
    雙方之契約期限以現甲方之操作許可證期限至中華民國90年月日止．．．。
    3.至於91年元月後之合約履行或終止問題，擇日再議，而履約保證金則於終止合
    約後甲方應無條件退還予乙方。．．．」等情，及被上訴人迄未取回該筆履約保
    證金九十萬元之事實，固不加爭執，但以下列諸情為辯：
    （一）、系爭契約之有效期限係至九十一年六月一日止：
            (一)系爭契約之有效期限為一年二個月，即自九十年四月一日起至九十一
              年六月一日止，此有被上訴人所提出之系爭契約第九條內載「本契約
              有期限為壹年貳個月（自民國九十年四月一日起至民國九十一年六月
              一日止）．．．」內容即可知之綦詳並加以證實，雖然兩造復於九十
              年十一月八日簽訂備忘錄第二條內載「2.甲、乙雙方之契約期限以現
              甲方之操作許可證期限至中華民國九十年十二月三十一日止，乙方應
              於十一月九日開立票期分別為十二月五日及九十一年一月五日金額各
              為新台幣一百八十二萬元之支票兩張以為甲方十一月、十二月之處理
              費預付款，十月之處理費待甲、乙雙方會計對帳確認後，以即期支票
              給付。3.至於九十一年元月後之合約履行或終止問題，擇日再議，而
              履約保證金則於終止合約後甲方應無條件退予乙方。」之內容，但兩
              造之契約並沒有如被上訴人所主張之於九十年十二月三十一日終止之
              情事。因查兩造九十年十一月八日所簽備忘錄第三條乃明明白白記載
              「至於九十一年元月後之合約履行或終止問題，擇日再議．．．」之
              文義內容，而兩造於簽訂系爭備忘錄之後，即非有有關合約終止問題
              之接觸（即非有擇日再議之情事），因此，被上訴人主張兩造系爭契
              約於九十年十二月三十一日終止，顯然與事實不符。
            (二)再者，兩造有無協議終止之「變態事實」情事，依舉證責任配置原則
              理由，被上訴人應負舉證責任，惟原審並未依循舉證責任配置原則，
              而為上訴人敗訴判決，自有判決理由矛盾及採證不合證據法則之情事
              ，尚有未洽，故原審判決有判決理由違背證據法則和理由矛盾之違背
              法令。
            (三)故核以上事實，既然系爭契約並未於九十年十二月三十一日終止，則
              被上訴人以系爭契約之終止為其法律關係，對上訴人為如訴之聲明之
              請求，自屬欠缺權利保護要件。
    （二）、被上訴人並有違約情事：
            (一)被上訴人未依系爭契約按月支付最低處理費一百八十二萬元予上訴人
              ：
              依系爭契約計價方式第柒條約定「第柒條：（計價方式）一甲方需
                開立每日二噸之廢棄物處理進廠證明予乙方（每月以二十六天計）
                ，乙方需按每月進廠量五十二噸之８０％為保證量（４１．６噸／
                月），倘若乙方進廠量不足４１．６噸／月，乙方仍應支付最低處
                理費（４３．７５元／ｋｇ），每月新台幣壹佰捌拾貳萬元整。」
                之內容文義，易言之，被上訴人保證給上訴人每月之最低處理費為
                一百八十二萬元，惟查迄九十年十二月底止，被上訴人應給付上訴
                人最低處理費尚不足四百二十萬六千九百二十五元之鉅，被上訴人
                對此項事實當知之甚詳，也不容被上訴人否認，因有關此項事實，
                皆有相關向各環保局進場之資料而由網路列印下來的資料及說明書
                可稽，因此上訴人本於抵銷之法律關係，對被上訴人之前開款項主
                張抵銷，則相互抵銷之結果，被上訴人尚欠上訴人三百三十萬六千
                九百二十五元外，被上訴人之請求根本就無任何理由及其法律上根
                據可言。
              再按權利之行使或拋棄皆須以意思表示為之，如果一方當事人沒有
                拋棄權利之意思表示，則除非消滅時效完成，否則任何一方皆不得
                以權利人未行使權利，而逕認為權利人不得再行使權利，或對行使
                權利人主張或抗辯，因權利行使人先前未行使權利，非不得對義務
                人請求權利之行使。而兩造之備忘錄非有上訴人拋棄對被上訴人其
                得請求之條款，而「保證最低處理費用」之約定乃系爭契約內載之
                明文規定，因此，上訴人依法主張抵銷，應有理由。
              另兩造雖於九十年十一月八日有簽訂系爭備忘錄，且備忘錄第一條
                載有「甲方對乙方的處理費用應依『原方式』以當日實際處理量計
                算處理費用，預付之處理費用扣除應付之處理費用後之餘額於支票
                兌現時匯回乙方」等語，惟查系爭備忘錄並非和解契約之屬性，因
                此並無和解契約屬性，所謂和解效力即民法第七百三十七條之「和
                解有使當事人所拋棄之權利消滅及使當事人取得和解契約所訂明權
                利之效力」之情事，事實上，系爭備忘錄依其屬性，乃系爭契約之
                增訂條款而已，系爭備忘錄係附屬於系爭契約之一部分，並非自己
                成立另一和解之法律關係，此觀系爭備忘錄內載文義自明。
              兩造既於系爭備忘錄約定「甲方對乙方的處理費用『應依原方式．
                ．．計算費用』．．．」等語，則上訴人對被上訴人的處理費用當
                然回歸系爭契約第柒條計價方式第一項、第二項之約定，因此，被
                上訴人依前開約定自須支付最低處理費用，乃兩造之明文約定，再
                者，上訴人始終否認有「口頭重為約定」之事實，但原審判決卻以
                被上訴人未舉證之事實逕為認定，自有違背證據法則及有判決理由
                矛盾和不備理由之違背法令，故上訴人本於前開約定，向被上訴人
                為保證處理最低數量金額之請求，並以之對被上訴人所請求之保證
                金返還為抵銷之意思表示，亦屬合法。
            (二)被上訴人有違約將系爭契約業務交第三人經營：
              事實上，被上訴人於簽訂前開契約後，就違反了系爭契約第十條第
                二項第四款之「．．．第拾條：（契約之終止及解除）．．．4.乙
                方未經甲方同意，將本契約業務交給第三人經營．．．」約定，而
                有違約之情事，有關被上訴人前開違約之事實，有被上訴人將契約
                業務交第三人進廠之處理資料可證。
              被上訴人有違約將系爭契約業務交嘉德公司處理：
                (1)由嘉德公司於九十年九月二十六日開具予被上訴人之「自民國九
                  十年十月一日至九十二年九月十八日止」同意「原告公司（即被
                  上訴人）所收集之醫療廢棄物運送至嘉德公司經營之桃園醫療廢
                  棄物處理廠予以熔融處理．．．」之「醫療廢棄物進廠同意證明
                  書」，就足以彰顯並證明被上訴人早於九十年十月一日，即有違
                  反兩造前開契約之約定內容，而將前開業務交給第三人經營之事
                  實，否則，被上訴人何須嘉德公司開具前開證明。
                (2)有關被上訴人違約之事實，另可觀(甲)台北縣政府環境保護局九十
                  年十月發文字號九十北環四字第五九六八０號對「主旨：有關貴
                  轄祥璟科技股份有限公司申請第一類甲級廢棄物清除許可申請展
                  延及變更乙案」係函復「．．．本局同意延展至九十一年十二月
                  三十一日止．．．」，而(乙)新竹市環境保護局九十年十月三十一
                  日發文字號（九０）環四字第二一０二三號函「主旨：有關貴轄
                  祥璟科技股份有限公司申請第一類甲級廢棄物清除許可展延及變
                  更案」係函復「．．．二同意該公司跨本市營運，惟中間處理或
                  最終處置地點至台中市環瑋醫療廢棄物處理股份有限公司，有效
                  期限至九十年十二月三十一日止；至八德市嘉德技術開發股份有
                  限公司部分，有效期限至九十一年十二月三十一日止。」之內容
                  事實，並相互對照：(甲)嘉德公司於九十年九月二十六日所開具之
                  被證八之九十年十月一日至九十二年九月十八日之進廠同意書，
                  暨(乙)台北縣政府前開函文「同意延至九十一年十二月三十日」，
                  以及(丙)新竹縣政府前開函文「．．．被告公司（即上訴人）有效
                  期限至九十年十二月三十一日，至第三人嘉德公司有效期限至九
                  十一年十二月三十一日」，暨(丁)兩造前開契約之期限，係自九十
                  年四月一日起，至九十一年六月一日止，以及(戊)被上訴人早於九
                  十年十月六日即函台中市環境保護局，辦理許可及變更案申請，
                  且徵諸兩造九十年十一月八日備忘錄內容文義以及之間的時間差
                  以觀，亦足以彰顯被上訴人早於九十年九月二十六日，即違反系
                  爭契約第十條第二項第四款「．．．未經甲方同意，將本契約業
                  務交由第三人即嘉德公司經營」之情事屬實，否則：(甲)兩造之前
                  開契約截止期限為九十一年六月一日，被上訴人如未有違約情事
                  ，何須於九十年十月六日（當時兩造尚未有簽具備忘錄）即函台
                  中縣政府環境保護局表明展延與變更。(乙)兩造前開契約截止期限
                  為九十一年六月一日，被上訴人如未違約，何以向新竹縣環境保
                  護局申請上訴人之期限至九十年十二月三十一日，而嘉德公司卻
                  展延至九十一年十二月三十一日。
              被上訴人有違約將系爭契約業務交台中榮民總醫院處理：
                由卷內函調之證據台中榮民總醫院所提出之被上訴人祥字第九００
                七三號函文內記載「．．．由於八十九年十月至九十年八月十日緊
                急應變期間，本公司（即被上訴人）配合台中市西醫及牙醫師公會
                以自行清除方式將廢棄物清運至貴院，由貴院支援協助處理，使得
                台中市之感染性醫療廢棄物清理問題能獲得妥善解決，本公司不甚
                感激。．．．」之情事，以及台中榮民總醫院於九十年八月二十二
                日發文字號（九十）中榮工字第０四一四號再函被上訴人「主旨：
                本院同意在台中市醫療廢棄物處理發生問題，環保衛生機關要求本
                院支援緊急應變處理時，處理本市醫療廢棄物，請查照。」內容之
                情事，亦足證明被上訴人於九十年四月一日與上訴人簽訂前開契約
                開始迄九十年八月十日之間，即有違約將醫療廢棄物清理，交由台
                中榮民總醫院處理之事實，而有違反系爭契約規定之違約事實。
              被上訴人有違約將系爭契約業務交彰化醫院處理：
                (1)觀諸彰化醫院所提出之被上訴人公司九十年九月十三日祥字第九
                  ００八三號函文內記載「．．．一由於八十九年十月至九十年五
                  月三十一日緊急應變期間，本公司配合彰化縣醫師公會以自行清
                  除方式將廢棄物清運至貴院，由貴院支援協助處理，使得彰化縣
                  市之感染性醫療廢棄物清理問題能獲得妥善解決，本公司不甚感
                  激。」之情事，以及彰化醫院於九十年十月四日九十年彰醫總字
                  第三八八七號再函覆被上訴人「主旨：本院如逢彰化縣醫療廢棄
                  物處理發生問題時，經環保衛生機關請求及上級機關核准支援緊
                  急應變後，同意處理本縣醫療廢棄物，請查照。」之事實，由被
                  上訴人前開函文自認之事實，以及彰化醫院函文之日期，不啻證
                  明被上訴人於九十年四月一日與上訴人簽訂前開契約開始至九十
                  年八月十日之間，即有違約將醫療廢棄物清理，交由彰化醫院處
                  理之事實，而有違反系爭契約規定之違約事實。
                (2)再依彰化醫院九十二年一月八日九十二彰醫總字第五七七三號函
                  覆原審之內容：「本院於九十年二月一日至九十年五月三十日止
                  ，由彰化縣醫師公會與本院簽定合約書，處理焚化不可燃及可燃
                  之感染性事業廢棄物。其數量如下：．．．」，並對照被上訴人
                  九十年九月十三日祥字第九００八三號函文所載「．．．一『由
                  於八十九年十月至九十年五月三十一日應變期間』，『本公司配
                  合彰化醫師公會以自行清除方式將廢棄物清運至貴院（即彰化醫
                  院）』，『由貴院支援協助處理』，使得彰化縣市之感染性醫療
                  廢棄物清理問題能獲得妥善解決，．．．」，足以彰顯被上訴人
                  確有違反系爭契約之情事。
                (3)依彰化縣醫師公會九十二年二月十九日九十二彰醫會字第０二七
                  號函覆原審之內容：「．．．二本會於八十九年九月二十一日與
                  嘉忠股份有限公司（以下簡稱嘉忠公司，為被上訴人之前身，於
                  八十九年十二月二十二日變更公司名稱）簽立緊急應變清除車輛
                  租賃契約及行政院衛生署彰化醫院焚化爐代操作合約書，自八十
                  九年十月一日代為清理。三八十九年十月至九十年五月，契約期
                  限內，本會代收清除扣除行政院衛生署彰化醫院之日數量後．．
                  ．」，惟被上訴人與彰化縣醫師公會間非屬單純之「清除車輛租
                  賃契約事宜」，因其合約內容已載明「委任乙方」代為操作，處
                  理甲方（即彰化醫師公會）所產生之廢棄物，其委託工作內容為
                  「焚化爐設備運作操作及保養維護」，若環保主管單位要求須派
                  「處理技術員時，乙方須派人員兼任之」及「．．．配合甲方清
                  理廢棄物．．．」之內容，而前開合約所謂「清理」依據廢棄物
                  清理法規，乃屬「清除」及「處理」而言，故由前開合約內容觀
                  之，自可證明被上訴人與彰化縣醫師公會所簽訂之前開合約屬清
                  理廢棄物即「清除」及「處理」之契約屬性，而非單純之車輛租
                  賃契約，至為灼然。
                (4)所謂「緊急應變計畫」，依事業廢棄物貯存清除處理方法，及設
                  施標準第四十九條之一規定「遇有天然災害、緊急事故或因主管
                  機關為重大處分致現有事業廢棄物貯存、清除、處理設施能量不
                  足，有染環境或影響人體健康之虞時，事業機構、公民營廢棄
                  物清除處理機構、執行機關、地方主管機關，應依中央機關會商
                  中央目的事業主管機關後指定之方法設施貯存、清除、處理事業
                  廢棄物，不受本標準之限制」。經查依彰化縣醫師公會八十九年
                  九月二十七日發文字號：彰醫會（八九）字第０七九０號函彰化
                  縣環保局之函文主旨係記載「主旨：有關本縣各醫療院所原委託
                  嘉德技術開發公司處理醫療廢棄物，因該公司苗栗廠遭當地民眾
                  非理性抗爭而停工，致使發生醫療廢棄物無法處理之困境乙案，
                  本會擬依行政院環境保護署緊急應變措施辦法辦理，針對目前無
                  法處理廢棄物之院所，擬由本會代為清運至行政院衛生署彰化醫
                  院處理，敬請核准備查。說明：一、本會醫療院所原委託嘉德技
                  術開發公司代為處理醫療廢棄物，因該公司苗栗廠焚化爐遭當地
                  民眾非理性抗爭而停工，以致本縣醫療廢棄物處理發生困難．．
                  ．」之內容，因此，相互對照廢棄物清理法第四十九條之一與彰
                  化縣醫師公會之前開函文記載之內容，明顯可知彰化醫師公會及
                  被上訴人所謂「緊急應變」單指「．．．清除、處理設施能量不
                  足」而言，但查本兩造系爭契約係於九十年二月十三日簽立，其
                  有效期間為九十年四月一日起至九十一年六月一日止，此觀系爭
                  契約自明，是被上訴人自須於九十年四月一日起，即將前開廢棄
                  物交由上訴人處理，方合乎系爭契約之內容，然被上訴人竟不遵
                  照系爭契約之約定，而於系爭契約有效期間之九十年四月一日至
                  九十年五月三十一日止，二個月內將前開彰化縣醫師公會所委託
                  之廢棄物，運至與上訴人無關之第三人即彰化醫院處理，被上訴
                  人顯有違約之情事。
            (三)綜上所述，按系爭契約第十二條違約罰則之「第拾貳條：（違約罰則
              ）一契約期間內乙方不得藉故不履行合約及未按本合約規定支付管理
              費用之最低處理費等情形時，甲方除得隨時終止雙方合約，並沒收履
              約保證金，甲方因此所受損失及增加費用，乙方負一切賠償責任，乙
              方不得提出異議」之規定，被上訴人因有不履行合約，且如前揭說明
              未按合約規定支付最低處理費用之情事，上訴人主張沒收被上訴人之
              履約保證金九十萬元，故被上訴人即無理由對上訴人請求返還履約保
              證金九十萬元之法律基礎。
    （三）、兩造並無合意終止系爭契約：
            (一)被上訴人主張上訴人未拿到延期之廢棄物處理證明，乃係被上訴人卸
              責之詞，此有上訴人九十年十二月十四日南投縣政府核發至九十三年
              十二月三十一日之廢棄物處理場許可證。事實上，上訴人亦曾於九十
              年十月三十一日函文被上訴人，表示能於九十年十二月三十一日前取
              得清除許可，能依法清除九十一年一月一日至九十一年五月三十一日
              之廢棄物，此亦有前開信函可證。
            (二)依兩造委託契約第柒條第三款乃明文約定「．．．三若市場行情有變
              動時，上述處理費可經甲乙雙方協調後調整之」之內容，此觀系爭契
              約第七條第三款約定之文義自明，因此上訴人本於系爭契約之前開約
              定，向被上訴人主張「處理費用」之調整，洵屬合法、正當、有理由
              ，被上訴人豈可混淆事實，逕認上訴人九十年十一月九日九十環醫字
              第一一０九號函文為終止契約之意思。
            (三)再觀諸上訴人歷次函文，均係上訴人權利之正當行使，及上訴人為維
              護其契約權益不遭被上訴人之侵害而發文，並非上訴人有何終止系爭
              契約之意思表示。
    （四）、被上訴人主張兩造於九十年十月十七日訂立醫療廢棄物清除處理付款協
            議書，以及九十年十一月八日另行協議成立備忘錄，係因上訴人以拒絕
            為被上訴人處理廢棄物為由，要求調整處理費，被上訴人迫於無法臨時
            另覓處理機構，不得已而為之，上訴人竟於九十年十一月二日起擅自拒
            絕處理被上訴人收集之廢棄物而簽訂，惟查上訴人否認被上訴人之前開
            主張，事實上，兩造簽訂前開付款協議，乃係依據兩造前開委託契約書
            第七條第三款「．．．三若市場行情有變動時，上述處理費可經甲乙雙
            方協調後調整之」之約定而簽訂，兩造之間並沒有被上訴人主張之情事
            ，而前開「備忘錄」之簽訂，乃因被上訴人並未依前開付款協議履行，
            而且也未繳納處理費，所以上訴人才迫於無奈與被上訴人再簽訂前開「
            備忘錄」，此乃事實之真相，不容被上訴人藉詞否認。
    （五）、另所謂之處理廢棄物之限量，並非如被上訴人所云以上訴人開出之進場
            證明量為每日之限量，而係以每日處理之實際量為限量，況每月實際清
            除、處理量總額得有許可該項廢棄物數量上限百分之十之容許差值，此
            「公民營廢棄物清除處理機構許可管理辦法」第十七條第二項有明文規
            定，被上訴人之主張，亦不足採。
    （六）、被上訴人復主張其展延許可證，須有上訴人許可證文件之配合，惟查被
            上訴人之前開主張乃係藉口，與事實不符，因查「公民營廢棄物清除處
            理機構許可管理辦法」第十四條第一項第七款就明文規定「第十四條清
            除、處理或清理許可證許可期之展延，應由清除處理或處理清理機構檢
            具下列文件向原核發機關申請：．．．七執行機關、處理機構或經政府
            機關核准處理廢棄物場（廠）同意處理其所產生廢棄物之證明文件（申
            請清除許可證者免）。．．．」之內容，而被上訴人係清除機構，其係
            申請「清除許可證」，故勿須檢具上訴人之許可證明文件。
三、上訴人對於被上訴人主張兩造於九十年二月十三日簽立系爭契約，約定由上訴人
    為被上訴人處理自各醫療院（診）所清運之感染性事業廢棄物，有效期限自九十
    年四月一日起至九十一年六月一日止，被上訴人並於簽約時交付上訴人履約保證
    金九十萬元，兩造約定於契約期滿時，若不再續約，由上訴人無息將該筆履約保
    證金九十萬元歸還被上訴人；兩造復於九十年十一月八日，再簽立系爭備忘錄，
    約定：「1.甲方對乙方的處理費用應依原方式以當月實際處理量計算處理費用，
    預付之處理費用扣除應付之處理費用後之餘額於支票兌現日匯回乙方。2.甲、乙
    雙方之契約期限以現甲方之操作許可證期限至中華民國90年月日止．．．。
    3.至於91年元月後之合約履行或終止問題，擇日再議，而履約保證金則於終止合
    約後甲方應無條件退還予乙方。．．．」等情，及被上訴人迄未取回該筆履約保
    證金九十萬元之事實，並不加爭執，復有被上訴人提出系爭契約書及系爭備忘錄
    等件影本各一份在卷可憑，則此部分之事實，自堪信為真實。
四、兩造針對：(一)系爭契約究於何時終止﹖(二)被上訴人每月應繳處理費有無最低標準
    ﹖(三)被上訴人有無欠繳處理費﹖(四)上訴人得否以被上訴人有欠繳處理費而主張抵
    銷﹖(五)被上訴人有無違約情事﹖(六)上訴人得否以被上訴人有違約情事而主張沒收
    系爭履約保證金等節，既有爭執，因此，本件所應審究者，厥為：(一)系爭契約究
    於何時終止﹖(二)被上訴人未按月支付一百八十二萬元之最低處理費用，是否構成
    違約﹖上訴人可否主張就保證金抵銷﹖(三)被上訴人有否違約將系爭契約之業務交
    由第三人處理而已，茲分別說明如下：
    （一）、系爭契約於何時終止：
            (一)有關系爭契約之有效期限，兩造先於系爭契約第玖條第一項係約定系
              爭契約之有效期限自九十年四月一日起至九十一年六月一日止，此有
              系爭契約書影本一份附卷可稽，惟兩造嗣於九十年十一月八日所簽立
              之系爭備忘錄第二條及第三條約定：「．．．2.甲、乙雙方之契約期
              限以現甲方之操作許可證期限至中華民國90年月日止，．．．。
              3.至於91年元月後之合約履行或終止問題，擇日再議，．．．」等語
              ，亦有系爭備忘錄影本一份在卷足憑。
            (二)按解釋意思表示，應探求當事人之真意，不得拘泥於所用之辭句，民
              法第九十八條定有明文；次按解釋契約，固須探求當事人立約時之真
              意，不能拘泥於契約之文字，但契約文字業已表示當事人真意，無須
              別事探求者，即不得反捨契約文字而更為曲解，最高法院十七年度上
              字第一一一八號著有判例要旨可資參照。經查兩造就系爭契約之相關
              條件，既先於九十年二月十三日簽立系爭契約，再於九十年十一月八
              日簽立系爭備忘錄，顯見兩造有以後訂之系爭備忘錄內容用以補充或
              代替先訂之系爭契約內容之意思，應可認定，則兩造就系爭契約之有
              效期限乙節，雖先於系爭契約明訂係至九十一年六月一日止，惟其後
              再於系爭備忘錄第二條及第三條重為約定，則系爭契約之有效期限為
              何，自應以系爭備忘錄第二條及第三條之約定為斷，至為灼然，因此
              ，兩造既已於系爭備忘錄第二條約明：「．．．2.甲、乙雙方之契約
              期限以現甲方之操作許可證期限至中華民國90年月日止，．．．
              。」等語，揆諸首揭說明，自應認兩造於九十年十一月八日簽訂系爭
              備忘錄時，即協議系爭契約於九十年十二月三十一日終止，要無庸疑
              。再依上訴人於九十年十一月九日發予南投縣環境保護局之九十年環
              醫字第一一０九號函，其主旨為「本公司因祥璟科技（股）公司違約
              而撤銷其進廠同意證明乙案，經履約後即日起恢復進廠同意證明至九
              十年十二月三十一日止」等語，益見兩造於九十年十一月八日已協議
              系爭契約於九十年十二月三十一日終止，彰彰明甚。
            (三)至上訴人固抗辯稱：依系爭備忘錄第三條所載「至於九十一年元月後
              之合約履行或終止問題，擇日再議．．．」之文義內容，兩造於簽訂
              系爭備忘錄之後，即未有關於系爭合約終止問題之接觸（即非有擇日
              再議之情事），因此，被上訴人主張兩造系爭契約於九十年十二月三
              十一日終止，顯然與事實不符云云；惟依系爭備忘錄第三條所定：「
              3.至於91年元月後之合約履行或終止問題，擇日再議，．．．」等語
              ，兩造於九十一年一月以後，如欲繼續履約，應再為商議，設若兩造
              未就九十一年一月以後之履約問題再為商議，或有再為商議但協議不
              成，均應認系爭契約即於九十年十二月三十一日終止，要屬當然，再
              者，上訴人既未主張及舉證證明兩造有就九十一年一月以後之合約履
              行問題達成協議，揆諸前開說明，應認上訴人此部分所辯，尚難採信
              ，再稽諸上訴人所辯被上訴人未依系爭契約按月支付最低處理費一百
              八十二萬元，迄九十年十二月底止，被上訴人應給付上訴人之最低處
              理費尚不足四百二十萬六千九百二十五元之鉅，上訴人本於抵銷之法
              律關係，對被上訴人所交付之履約保證金主張抵銷，則相互抵銷之結
              果，被上訴人尚欠上訴人三百三十萬六千九百二十五元云云，亦足見
              上訴人認定被上訴人違約未給付每月最低處理費之日期係至九十年十
              二月三十一日為止，顯然系爭契約確已於九十年十二月三十一日終止
              ，要足認定。
    （二）、被上訴人未按月支付一百八十二萬元之最低處理費用，是否構成違約﹖
            上訴人可否主張就保證金抵銷：
            (一)有關系爭契約處理費之收取標準，兩造先於系爭契約第柒條約定「（
              計價方式）一甲方需開立每日二噸之廢棄物處理進廠證明予乙方（每
              月以二十六天計），乙方需按每月進廠量五十二噸之８０％為保證量
              （４１．６噸／月），倘若乙方進廠量不足４１．６噸／月，乙方仍
              應支付最低處理費（４３．７５元／ｋｇ），每月新台幣壹佰捌拾貳
              萬元整。」等語，足見被上訴人就系爭契約之約定，固係保證給付上
              訴人每月最低處理費為一百八十二萬元，但依被上訴人所提出，而上
              訴人亦不否認其真正之上訴人自九十年六月至同年十二月之請款對帳
              單（或應收帳款明細）影本七份以觀，上訴人向被上訴人請款之各月
              處理費皆低於一百八十二萬元，且依被上訴人所提出其設於第一商業
              銀行活期存款存摺及付款明細等件影本各一份之內容顯示，上訴人尚
              且先後於九十年十二月六日、九十一年一月九日分別退款四十九萬二
              千八百七十四元、四十一萬八千二百九十四元至被上訴人之上開帳戶
              內，即上訴人亦不否認有前開退款之事實，再參酌上訴人之複代理人
              於九十一年十月一日原審審理時亦陳稱：「（被告事後為何退費？）
              兩造於契約確是約定原告每個月最少應付一百八十二萬元的處理費，
              但事實上被告都是依實際處理的量來收費，故後來被告有退多餘的費
              用給原告」等語，足見被上訴人所稱上訴人自始即係「以當月實際處
              理量計算處理費用」，並據以向被上訴人請款乙節，尚非無據。
            (二)再者，兩造嗣於九十年十一月八日所簽立之系爭備忘錄第一條約定：
              「甲方對乙方的處理費用應依原方式以當月實際處理量計算處理費用
              ，預付之處理費用扣除應付之處理費用後之餘額於支票兌現日匯回乙
              方」等情，於此條內容係記載「應依原方式以當月實際處理量計算處
              理費用」，可見兩造就系爭契約處理費之收取標準之「原方式」即為
              「以當月實際處理量計算處理費用」，應可認定。
            (三)綜上各節，足認兩造就系爭契約處理費之收取，雖於系爭契約有約定
              被上訴人保證給付上訴人每月之最低處理費為一百八十二萬元，然兩
              造實際既係以各該月實際處理量計算處理費用，並自始據此收款，顯
              然兩造於簽訂系爭契約後，當有另為「以當月實際處理量計算處理費
              用」之約定，當不待贅論。是上訴人所辯被上訴人未依系爭契約按月
              支付最低處理費一百八十二萬元，至九十年十二月底止，被上訴人應
              給付上訴人之最低處理費尚不足四百二十萬六千九百二十五元之鉅，
              上訴人本於抵銷之法律關係，對被上訴人所交付之履約保證金主張抵
              銷，則相互抵銷之結果，被上訴人尚欠上訴人三百三十萬六千九百二
              十五元云云，於法顯有未合，尚無可採。
            (四)至上訴人另辯稱：依系爭契約第十二條之「（違約罰則）一契約期間
              內乙方．．．未按本合約規定支付管理費用之最低處理費等情形時，
              甲方除得時終止乙方合約，並沒收履約保證金．．．」之約定，被上
              訴人於系爭契約期間內，既有未按合約規定支付最低處理費用之情事
              ，上訴人自得沒收履約保證金九十萬元乙節，兩造就系爭契約處理費
              之收取，實際上既係以當月實際處理量計算處理費用，已如前述，是
              被上訴人於系爭契約期間內，即不必再依原契約書之規定按月給付最
              低處理費用予上訴人，當不待言，準此，上訴人所辯，即屬無據，尚
              難採信。
    （三）、被上訴人有否違約將系爭契約之業務交由第三人處理：
            (一)被上訴人有無將系爭契約業務交由嘉德公司處理：
              上訴人抗辯稱被上訴人有違約將系爭契約業務交嘉德公司處理，係
                以嘉德公司公司於九十年九月二十六日，開具予被上訴人有效期限
                自九十年十月一日至九十二年九月十八日止之「醫療廢棄物進廠同
                意證明書」影本一份為證，而被上訴人對該「醫療廢棄物進廠同意
                證明書」，固不否認其真正，然稱被上訴人依據嘉德公司進場同意
                書，尚須檢具收取各醫療院診所之合約，向台中市環保局申請審核
                ，而被上訴人係自九十一年一月一日起，始將廢棄物交由嘉德公司
                處理等語，並提出被上訴人與嘉德公司所簽訂之處理契約書影本一
                份為證，而觀諸被上訴人與嘉德公司所簽訂之處理契約書之內容可
                知，被上訴人與嘉德公司係於九十年十二年二十日簽訂該處理契約
                書，並於該處理契約書第三條約定，該處理契約之有效期間自九十
                一年一月一日起至九十二年九月十八日，是被上訴人所稱其係自九
                十一年一月一日起始將廢棄物交由嘉德公司處理乙節，尚堪採信。
              兩造系爭契約係至九十年十二月三十一日即為終止，前已敘明，是
                被上訴人自九十一年一月一日起，將廢棄物交由嘉德公司處理，既
                非在兩造系爭契約之有效期限內，自無違反兩造系爭契約之約定，
                自不待言。又上訴人另主張有關被上訴人違約將系爭契約之業務交
                由嘉德公司處理之事實，另可觀(甲)台北縣政府環境保護局九十年十
                月發文字號九十北環四字第五九六八０號對「主旨：有關貴轄祥璟
                科技股份有限公司申請第一類甲級廢棄物清除許可申請展延及變更
                乙案」係函復「．．．本局同意延展至九十一年十二月三十一日止
                ．．．」，而(乙)新竹市環境保護局九十年十月三十一日發文字號（
                九０）環四字第二一０二三號函「主旨：有關貴轄祥璟科技股份有
                限公司申請第一類甲級廢棄物清除許可展延及變更案」係函復「．
                ．．二同意該公司跨本市營運，惟中間處理或最終處置地點至台中
                市環瑋醫療廢棄物處理股份有限公司，有效期限至九十年十二月三
                十一日止；至八德市嘉德技術開發股份有限公司部分，有效期限至
                九十一年十二月三十一日止。」之內容事實，並相互對照：(甲)嘉德
                公司於九十年九月二十六日所開具之被證八之九十年十月一日至九
                十二年九月十八日之進廠同意書，暨(乙)台北縣政府前開函文「同意
                延至九十一年十二月三十日」，以及(丙)新竹縣政府前開函文「．．
                ．被告公司有效期限至九十年十二月三十一日，至嘉德公司有效期
                限至九十一年十二月三十一日」，暨(丁)兩造前開契約之期限，係自
                九十年四月一日起，至九十一年六月一日止，以及(戊)被上訴人早於
                九十年十月六日即函台中市環境保護局，辦理許可及變更案申請，
                且徵諸兩造九十年十一月八日備忘錄內容文義以及之間的時間差以
                觀，亦足以彰顯被上訴人早於九十年九月二十六日，即違反系爭契
                約第十條第二項第四款「．．．未經甲方同意，將本契約業務交由
                第三人即嘉德公司經營」之情事屬實，否則：(甲)兩造之前開契約截
                止期限為九十一年六月一日，被上訴人如未有違約情事，何須於九
                十年十月六日（當時兩造尚未有簽具備忘錄）即函台中縣政府環境
                保護局表明展延與變更。(乙)兩造前開契約截止期限為九十一年六月
                一日，被上訴人如未違約，何以向新竹縣環境保護局申請上訴人之
                期限至九十年十二月三十一日，而嘉德公司卻展延至九十一年十二
                月三十一日云云；然如上所述，兩造間系爭契約係於九十年十二月
                三十一日終止，而被上訴人與嘉德公司簽訂之處理契約書，該處理
                契約之有效期間自九十一年一月一日起至九十二年九月十八日，而
                被上訴人所稱其係自九十一年一月一日起始將廢棄物交由嘉德公司
                處理乙節，自難認被上訴人有違約之事實，再者，依上開函文之延
                展期限，亦無法證明被上訴人有何違約之情事，此外，上訴人復未
                能舉證證明被上訴人確有在兩造系爭契約之有效期限內，違約將廢
                棄物交由嘉德公司處理之情事，自難憑此即認被上訴人有違約之情
                事，應無庸疑。
            (二)被上訴人有無將系爭契約業務交由台中榮民總醫院處理：
              本件上訴人辯稱被上訴人有違約將系爭契約業務交由台中榮民總醫院
              處理，係以台中榮民總醫院九十年八月二十二日（九十）中榮工字第
              ０四一四號函影本一份為據，惟為被上訴人所否認，嗣經原審依上訴
              人之聲請，發函向台中榮民總醫院查詢被上訴人有無於系爭契約有效
              期間內，將系爭契約業務交該院處理，據該院於九十二年一月三日中
              榮工字第０九二００００００六號函覆原審稱：「本院依據環保署八
              十九年八月十七日（八七）環署廢字第００四七三二九號函『協商高
              屏及中部地區醫療廢棄物清理事宜』結論，及衛生署八十九年七月十
              四日衛署醫字第八九０四００七四號函、緊急支援處理台中市醫師公
              會及牙醫師公會會員醫療廢棄物，自九十年二月一日起至今，本院所
              有廢棄物清理遞送聯單未有祥璟（誤載為詳璟）公司清除之紀錄」等
              語，可見被上訴人在兩造系爭契約之有效期限內，未曾將廢棄物交由
              台中榮民總醫院處理，要可認定。因此，上訴人主張由卷內函調之證
              據台中榮民總醫院所提出之被上訴人祥字第九００七三號函文內記載
              ，以及台中榮民總醫院於九十年八月二十二日發文字號（九十）中榮
              工字第０四一四號再函被上訴人內容之情事，足以證明被上訴人於九
              十年四月一日與上訴人簽訂前開契約開始迄至九十年八月十日之間，
              即有違約將醫療廢棄物清理，交由台中榮民總醫院處理之事實，而有
              違反系爭契約規定之違約事實云云，尚難憑信。此外，上訴人就此亦
              未提出其他證據以實其說，是其所辯被上訴人在兩造系爭契約之有效
              期限內，有違約將廢棄物交由台中榮民總醫院處理乙節，即無可採。
            (三)被上訴人有無將系爭契約業務交由彰化醫院處理：
              上訴人抗辯稱被上訴人有違約將系爭契約業務交由彰化醫院處理，
                乃以彰化醫院九十年十月四日九十彰醫總字第三八八七號函影本一
                份為證，惟為被上訴人所否認，原審乃依上訴人之聲請，發函向彰
                化醫院查詢被上訴人有無於系爭契約有效期間內，將系爭契約業務
                交由該院處理，據該院先於九十一年十一月二十二日以九十一彰醫
                總字第五一五八號函覆稱：「．．．因於八十九年下半年間經營第
                一類廢棄物處理廠處理發生市場供需失調，本院經衛生署來文規定
                開放協助處理，故於當時（八十九年十月一日至九十年五月底止）
                協助彰化縣所屬醫療院所之感染性廢棄物，由彰化縣醫師公會與本
                院簽訂合約，並於合約中由祥璟科技公司（即被上訴人）代為操作
                焚化爐等事宜．．．」等語，再於九十二年一月八日以九十二彰醫
                總字第五七七三號函覆稱：「．．．二祥璟科技股份有限公司，曾
                於九十年九月十三日祥字第九００八三號函，請本院於該公司實施
                緊急應變時，處理該公司所清除彰化縣市醫療院所所產生之感染性
                廢棄物。本院於九十年十月四日九０彰醫總字第三八八七號函復，
                如逢彰化縣醫療廢棄物處理發生問題時，經環保衛生機關請求及上
                級機關核准支援緊急應變後，同意處理本縣醫療廢棄物。唯該期間
                並無處理該公司醫療廢棄物。三本院於九十年二月一日至九十年五
                月三十日止，由彰化縣醫師公會與本院簽定合約書，處理焚化不可
                燃及可燃之感染性事業廢棄物．．．四本院於九十年六月一日起至
                九十一年六月一日止，並無處理彰化縣醫師公會所屬醫療院所及該
                公司之緊急應變醫療事業廢棄物。．．．」等語，而原審復依上訴
                人之聲請發函向彰化縣醫師公會查詢該會於九十年間，委託被上訴
                人代收醫療廢棄物至彰化醫院處理之情形，據該會於九十二年二月
                十九日以九十二彰醫會字第０二七號函覆稱：「．．．二本會於八
                十九年九月二十一日與嘉忠股份有限公司簽立緊急應變清除車輛租
                賃契約及行政院衛生署彰化醫院焚化爐代操作合約書，自八十九年
                十月一日代為清理。三前項措施依行政院環境保護署八十九年八月
                十一日（八九）環署廢字第００四五九八一號函及行政院秘書處八
                十九年九月十三日台八十九衛字第二六０七號函辦理，經報請彰化
                縣環境保護局核備。．．．」等語。
              綜觀上開各單位之函文內容，可見被上訴人未曾將醫療廢棄物交由
                彰化醫院處理。另依彰化醫院隨函所附之「行政院衛生署彰化醫院
                焚化爐場地及設備緊急支援彰化地區醫療廢棄物處理契約書」，彰
                化縣醫師公會在緊急變更下，得使用彰化醫院之場地及機具設備進
                行感染性廢棄物之焚化，且彰化縣醫師公會再與被上訴人簽約，由
                彰化縣醫師公會租用被上訴人之車輛緊急清理，並委託被上訴人代
                為操作該會向彰化醫院所租用之焚化爐，是被上訴人應係受彰化縣
                醫師公會之委託，將該會會員所產生之醫療廢棄物運至彰化醫院作
                焚化處理，並非被上訴人逕將其自行收集之廢棄物交由彰化醫院處
                理，要可認定；再者，即依彰化縣醫師公會九十二年二月十九日以
                九十二彰醫會字第０二七號函可知，其與被上訴人之前身即嘉忠公
                司係簽立「緊急應變清除車輛租賃契約及行政院衛生署彰化醫院焚
                化爐代操作合約書」，自八十九年十月一日代為清理，且前項措施
                依依行政院環境保護署八十九年八月十一日（八九）環署廢字第０
                ０四五九八一號函及行政院秘書處八十九年九月十三日台八十九衛
                字第二六０七號函辦理，經報請彰化縣環境保護局核備在案，顯難
                認被上訴人有違約將兩造系爭契約業務交由彰化醫院處理，不言可
                喻。
            (四)準此，被上訴人既無違約將系爭契約業務交由第三人處理之情事，上
              訴人所辯被上訴人於系爭契約期間內，有違約將系爭契約業務交第三
              人經營之事實，上訴人得沒收被上訴人之履約保證金九十萬元云云，
              於法無據，尚難准許。
五、綜上所述，兩造間系爭契約已於九十年十二月三十一日終止，且被上訴人並無欠
    繳系爭處理費，上訴人自不得主張以系爭履約保證金為抵銷，自屬當然；又被上
    訴人亦無違約將系爭契約業務交由第三人處理之情事，則上訴人亦不得主張被上
    訴人違約而沒收系爭履約保證金，均如前述，是依系爭契約第捌條第二項：「．
    ．．於契約期滿時，倘若雙方不再續約時，甲方應無息歸還乙方該筆款項（即系
    爭履約保證金九十萬元）」，及系爭備忘錄第三條：「．．．而履約保證金則於
    終止合約後甲方應無條件退還予乙方」之約定，上訴人自應無條件返還系爭履約
    保證金九十萬元予被上訴人。從而被上訴人依兩造系爭契約第捌條第二項及備忘
    錄第三條之約定，請求上訴人應給付系爭履約保證金九十萬元，及自起訴狀繕本
    送達上訴人之翌日（即九十一年四月二十三日）起至清償日止，按年息百分之五
    計算之利息，為有理由，應予准許。兩造均陳明願供擔保，聲請宣告假執行或免
    為假執行，經核均無不合，自應分別酌定擔保金額予以宣告之。則原審判命上訴
    人如數給付，並分別酌定擔保金額而為假執行或免為假執行之宣告，於法並無違
    誤，上訴意旨指摘原判決不當，求予廢棄改判，為無理由，應予駁回。
六、本件事證已臻明確，兩造其餘之攻擊防禦方法，核與本案之結論不生影響，爰不
    一一贅述，併此敘明。
七、據上論結，本件上訴為無理由，爰依民事訴訟法第四百四十九條第一項、第七十
    八條，判決如主文。
中      華      民      國    九十二    年    十一      月      五      日
~B1民事第一庭審判長法  官  林陳松
~B2                法  官  王重吉
~B3                法  官  李寶堂
右為正本係照原本作成。
不得上訴。
~B                書記官  廖次芬
中      華      民      國    九十二    年     十一     月      七      日
                                                                        Ｙ


司法院資訊處製作；財團法人民間司法改革基金會備份。
